【裁判字號】    91,訴,2675
【裁判日期】    920108
【裁判案由】    塗銷所有權移轉登記
【裁判全文】
臺灣台南地方法院民事判決  九十一年度訴字第二六七五號
    原      告    中國農民銀行股份有限公司
    法定代理人    乙○○
    訴訟代理人    王叡齡律師
                  鍾夢賢律師
    被      告    丙○○
    兼訴訟代理人  甲○○
右當事人間請求塗銷所有權移轉登記事件，本院判決如左：
    主    文
被告甲○○就附表所示土地於附表所示之贈與時間贈與被告丙○○之贈與行為暨附表
所示之登記時間，以「夫妻贈與」為登記原因，所為之所有權移轉行為均撤銷。
被告丙○○應將前項如附表所示土地之所有權移轉登記塗銷。
訴訟費用由被告連帶負擔。
    事實及理由
一、原告主張：被告甲○○於民國（下同）八十七年五月十五日擔任訴外人欽國營造
    股份有限公司（以下簡稱欽國公司）之連帶保證人，向原告借款新台幣（下同）
    二千六百六十六萬七千元，並分五年期限清償，惟欽國公司竟自八十七年七月二
    十四日起即未依約繳納利息，履經催討無效，依約喪失期限利益，故原告向台灣
    高雄地方法院聲請核發支付命令並經確定，雖經強制執行卻全未受償，此有債權
    憑證可證。迨至九十一年四月間，原告發現被告甲○○分別在附表所示之時間將
    附表所示之土地無償贈與其妻即被告丙○○，遂向鈞院聲請假處分，並准予執行
    在案，按債務人所為之無償行為，有害及債權人者，債權人得聲請法院撤銷之，
    並聲請命受益人或轉得人回復原狀，此為我民法第二百四十四條所明定。被告甲
    ○○將其名下財產無償贈與其配偶即被告丙○○以圖卸免財產遭查封拍賣之責，
    有害及原告之債權，為此，求為判決如主文所示，並提出契約書一份、約定書一
    份、支付命令暨確定證明書影本各一份、債權憑證影本一紙、土地登記謄本影本
    六份、假處分裁定影本一份等為憑。
二、被告抗辯：當時是公司向銀行借錢，並非被告甲○○所借，銀行亦未向被告甲○
    ○說清楚，甲○○僅擔任連帶保證人等語，請求判決駁回原告之訴。
三、兩造不爭之事實：
（一）原告主張被告甲○○於八十七年五月十五日擔任訴外人欽國公司之連帶保證人
      ，向原告借款二千六百六十六萬七千元，欽國公司自八十七年七月二十四日起
      即未依約繳納利息，原告向台灣高雄地方法院聲請核發支付命令並經確定，經
      強制執行而全未受償等情，有原告所提之契約書一份、約定書一份、台灣高雄
      地方法院八十七年度促字第五九四０八號支付命令暨確定證明書影本各一份、
      台灣高雄地方法院八十八年度執字第五四三三號債權憑證影本一紙等為憑，復
      為被告所不爭執，原告此部分主張自堪為真實。
（二）附表所示六筆土地，原均為被告甲○○所有，而分別於附表所示之贈與時間贈
      與其妻即被告丙○○，並分別附表所示之登記時間，均以「夫妻贈與」為登記
      原因，辦理所有權移轉登記予被告丙○○名下，原告並聲請本院以九十一年度
      裁全字第三四二七號聲請假處分在案等情，亦有原告所提土地登記謄本影本六
      紙、假處分裁定一份為憑，並為被告所不爭執，原告此部分之主張亦堪認屬實
      。
四、得心證之理由：按「債務人所為之無償行為，有害及債權者，債權人得聲請法院
    撤銷之。」民法第二百四十四條第一項定有明文，被告甲○○就訴外人欽國公司
    所積欠之債務負連帶保證人責任，而原告亦對被告取得執行名義，並因未能受償
    而核發債權憑證，原告原得就被告甲○○之財產求償，茲被告甲○○將其所有如
    附表所示之不動產贈與其妻即被告丙○○，並以夫妻贈與辦理所有權移轉登記，
    造成原告求償無門，則原告主張被告甲○○之贈與行為及所有權移轉登記已害及
    其債權，原告因而請求將被告間如附表所示不動產之贈與行為及所有權移轉登記
    均予撤銷，並塗銷該所有權移轉登記，自非無據。至於被告所辯被告甲○○僅擔
    任連帶保證人而已，並非借款人，且銀行亦未告訴伊連帶保證人之責任云云，惟
    債務人欽國公司於八十七年五月十五日與原告訂立分期清償債務契約書時，被告
    甲○○為欽國公司之法定代理人，其焉有不知該項借款及其應負連帶保證人責任
    之理，且連帶保證人之義務為法律規定，並不因不知法律而得免其責任，是被告
    上揭辯詞並無足採。從而原告依民法第二百四十四條第一項之規定，請求撤銷被
    告間就附表所示不動產之贈與行為及其所有權移轉行為，並將該所有權移轉登記
    予以塗銷，為有理由，應予准許。
五、據上論結：本件原告之訴為有理由，並依民事訴訟法第八十五條第二項，判決如
    主文。
中      華      民      國    九十二    年      一      月      八      日
                            臺灣台南地方法院民事第二庭
~B法      官  王  國  忠
右為正本係照原本作成
如對本判決不服，須於判決送達後二十日內向本院提出上訴狀。
中      華      民      國    九十二    年      一      月      八      日
~B法院書記官  陳  富  賓


司法院資訊處製作；財團法人民間司法改革基金會備份。
